【裁判字號】    89,易,684
【裁判日期】    890508
【裁判案由】    詐欺
【裁判全文】
臺灣臺中地方法院刑事判決                          八十九年度易字第六八四號
    公  訴  人  臺灣臺中地方法院檢察署檢察官
    被      告  甲○○
    選任辯護人  張運才
右列被告因詐欺案件，經檢察官提起公訴（八十九年度偵字第一三Ｏ一號），本院判
決如左：
    主      文
甲○○共同連續幫助意圖為自己不法之所有，以詐術使人將本人之物交付，處有期徒
刑捌月。緩刑年。
扣案之支票肆張沒收。
    事      實
一、甲○○明知支票是付款之工具，本非買賣之標的，且成年男子邵逸偉（真實姓名
    待查）持以出售之支票，發票人均不相同，均未於交易時在場，且均已蓋發票人
    章，部分並已填載發票日，又各種支票之價格按其為已被列為拒絕往來戶或有退
    補紀錄或無退補紀錄而不同，邵逸偉販入該等支票再行賣出，邵逸偉及買受人均
    無付款之真意，邵逸偉係為賺取販賣人頭支票價差之不法利益，甲○○則為賺取
    每送交一張人頭支票可得新台幣（下同）五百元代價之不法利益，買受人則在利
    用該等支票佯作付款工具以詐取受票人之財物，竟與邵逸偉共同基於幫助不特定
    多數人向他人詐欺取財之概括犯意，自八十八年十二月間某日起，由邵逸偉在聯
    合報等報紙上刊登「支票借你用，照會少，信用佳，聯絡電話0000000」
    之廣告以招徠有意購買支票者，當有意購買人頭支票者以電話向其查詢時，其便
    會按交易行情出價已被列為拒絕往來戶之支票每張二千元，有退補紀錄者每張四
    千元，沒有退補紀錄者每張五千五百元至六千元不等，雙方對交易之支票種類、
    價格及張數合致時，便約定交易之時間、地點、再交由甲○○攜帶人頭支票前往
    交易，並收回價款，以賺取送交人頭支票之代價，甲○○因而與邵逸偉共同連續
    幫助不特定之買受人詐欺取財。嗣於八十九年一月十四日中午十二時零五分許，
    甲○○又在台中市○○○路與美村南路之交岔路口附近之健康公園兜售人頭支票
    時，為法務部調查局台中縣調查站查獲而未遂，並扣得邵逸偉交其送交客戶之人
    頭支票四張，截至被查獲時止，甲○○與邵逸偉已共同售出人頭支票約五十張。
二、案經法務部調查局台中縣調查站移送臺灣台中地方法院檢察署檢察官偵查起訴。
    理      由
一、訊據被告甲○○對於送交支票給不特定人之事實坦承不諱，惟矢口否認有何幫助
    詐欺取財之犯行，辯稱：其並不知道該等支票是人頭支票，都是邵逸偉與其聯絡
    的，其不知道支票之使用方法，且其僅送過四張支票，並非販賣人頭支票云云，
    然查：右揭事實業據被告於台中縣調查站製作筆錄時坦承不諱，復有支票四張、
    聯合報廣告單影本一份附於偵查卷可稽，且被告每送交一張支票即可獲利五百元
    ，明顯與社會一般工資不成比例，被告應明知其所送交之支票為人頭支票，允無
    疑義，被告之所辯無非卸飾之詞，不足採信，事證明確，其犯行洵堪認定。
二、核被告所為，係犯刑法第三十條第一項、第三百三十九條第一項之幫助詐欺取財
    罪。被告與邵逸偉間有犯意聯絡及行為分擔，為共同正犯。被告先後多次犯行（
    含最後一次未遂犯行），時間緊接，犯罪構成要件相同，顯係基於概括之犯意而
    為，應依連續犯之規定論以一幫助詐欺取財既遂罪，並依法加重其刑。被告幫助
    他人犯詐欺取財罪，為從犯，得按正犯之刑減輕之，爰依刑法第三十條第二項之
    規定減輕其刑。爰審酌被告犯罪之動機、目的、手段、於本件犯罪所居之地位及
    分工係屬次要、甫自軍中退伍，誤入岐途、犯罪所生之危害及其犯罪後之態度等
    一切情狀，量處如主文所示之刑。查被告前未曾受有期徒刑以上刑之宣告，有臺
    灣台中地方法院檢察署刑案資料查註紀錄表一份附於偵查卷可稽，其因一時失慮
    ，偶罹刑典，經此刑之宣告，應知警惕而無再犯之虞，本院認以暫不執行其刑為
    適當，併予宣告緩刑三年，用勵自新。扣案之支票四張，係共犯邵逸偉所有供共
    同犯罪所用之物，此據被告於台中縣調查站製作筆錄時供述明確，爰依刑法第三
    十八條第一項第二款之規定宣告沒收。
據上論斷，應依刑事訴訟法第二百九十九條第一項前段、刑法第二十八條、第五十六
條、第三十條、第三百三十九條第一項、第七十四條第一款、第三十八條第一項第二
款、罰金罰鍰提高標準條例第一條前段，判決如主文。
中      華      民      國      八十九      年      五      月    八    日
                                      臺灣台中地方法院刑事第七庭
                                          法  官  簡  源  希
右正本證明與原本無異。
如不服本判決，應於判決送達後十日內向本院提出上訴狀，上訴於臺灣高等法院臺中
分院( 須附繕本 )。
                                          書記官
中      華      民      國      八十九      年      五      月    八    日
附錄論罪科刑法條：
刑法第三百三十九條第一項：意圖為自己或第三人不法之所有，以詐術使人將本人或
                          第三人之物交付者，處五年以下有期徒刑、拘役或科或
                          併科一千元以下罰金。


司法院資訊處製作；財團法人民間司法改革基金會備份。
